---
title: "Análisis espacial del Censo Nacional Agropecuario (DANE 2013 - 2014) "
author: "Diana Galindo y Carlos Durán"
date: "23 de Noviembre de 2017"
output:
  html_document:
    toc: yes
    toc_depth: 3
    toc_float: yes
  pdf_document:
    toc: yes
    toc_depth: '3'
subtitle: Informe técnico
---


```{r setup, include=FALSE}
knitr::opts_chunk$set(echo = TRUE)
```

## 1. Lectura de datos del ACP

Se instalan los paquetes necesarios para realizar el análisis y diferentes herramientas de visualización.

```{r, message=FALSE, warning =FALSE}

paquetes<-c("sp","raster","rgdal","rgeos","maptools","ggplot2","gridExtra","spdep","RColorBrewer","reshape2","spatstat","scales","spdep","leaflet","maps","viridis","classInt")
# vector con los paquetes no instalados
instalaciones<-paquetes[!paquetes %in% installed.packages()]
# iteración para descargar los paquetes sin instalar
for(libs in instalaciones) install.packages(libs)
# carga de paquetes
sapply(paquetes,require,character=TRUE)

# Cambiar según ubicación de librería Rtools en el equipo de trabajo
Sys.setenv("R_ZIPCMD"='C:/Rtools/bin/zip.exe') 
```

## 2. Importación de datos.

Se importan los datos (Datos por vereda, resultado del ACP y geometría de veredas) de la siguiente manera: 

```{r, message=FALSE, warning =FALSE}
rm(list=ls())
#getwd()
load("//dg_est103/INVESTIGACION/ESTUDIOS_POST_CNA/DESARROLLO/ACP/V4/Codigo/ACP_CoordVars.rda")
load("//dg_est103/INVESTIGACION/ESTUDIOS_POST_CNA/DESARROLLO/ACP/V4/Codigo/ACP_CoordInd.rda")
load("//dg_est103/INVESTIGACION/ESTUDIOS_POST_CNA/DESARROLLO/ACP/V4/Codigo/ORG_DatosInd.rda")
VDAS<-readOGR(dsn="C:/Users/drgalindog/Downloads/VDAS_simpli",layer="VeredaSimp",stringsAsFactors=FALSE,use_iconv=TRUE,encoding="UTF-8")
#str(VDAS@data)
VDAS@data<-as.data.frame(VDAS@data[,c(1:6,12)])
#str(VDAS@data)

#SPDF con datos de entrada
VDAS_DATOS<-VDAS
DatosxVereda$cod.vereda<-as.character(DatosxVereda$cod.vereda)
DatosxVereda$cod.vereda<-gsub("\\s", "",DatosxVereda$cod.vereda)

VDAS_DATOS@data<-data.frame(as(VDAS_DATOS,"data.frame"),DatosxVereda[match(VDAS_DATOS@data[,"CODIGO_VER"],DatosxVereda[,"cod.vereda"]),])
VDAS_DATOS<-VDAS_DATOS[complete.cases(VDAS_DATOS@data),]

VDAS_DATOSCont<-VDAS_DATOS[VDAS_DATOS@data$COD_DPTO != "88",]
VDAS_DATOSSA<-VDAS_DATOS[VDAS_DATOS@data$DPTOMPIO == "88001",]
VDAS_DATOSPV<-VDAS_DATOS[VDAS_DATOS@data$DPTOMPIO == "88564",]

```
El siguiente mapa despliega las veredas que fueron incluidas en el Análisis de Componentes Principales (ACP). Tal como se indicó, la vereda totalizó información de las UPA, y fueron consideradas aquellas veredas que tuvieran al menos el 90%.

```{r, message=FALSE, warning =FALSE}
VDASPrueba<-VDAS_DATOSCont[VDAS_DATOSCont@data$COD_DPTO == "25",]
factpal <- colorFactor(magma(10), VDASPrueba$CODIGO_VER)
leaflet(data = VDASPrueba) %>% addProviderTiles("OpenStreetMap.BlackAndWhite") %>% 
        setView(-73.800,4.500,zoom = 8) %>% 
        addPolygons(fillColor = ~factpal(CODIGO_VER), stroke = FALSE,
                    popup = paste(VDAS$CODIGO_VER,"\n",VDAS$NOMBRE_VER))
```

La información resumida de las variables, se obtuvo a partir de un Análisis de Componentes Principales, donde se seleccionaron los cuatro primeros, que retenían el 41% de la información tal como se explica.


```{r, message=FALSE, warning =FALSE}
pca<-as.data.frame(coord.ind)
pca$cod.vereda<-as.character(pca$cod.vereda)
pca$cod.vereda<-gsub("\\s", "",pca$cod.vereda)
pca[] <- lapply(pca, function(x) if(is.factor(x)) as.numeric(as.character(x)) else x)

#SPDF con datos de ACP
VDAS_ACP<-VDAS
#str(VDAS_ACP@data)
VDAS_ACP$CODIGO_VER<-as.character(VDAS_ACP$CODIGO_VER)
#str(VDAS_ACP@data)
VDAS_ACP@data<-data.frame(as(VDAS_ACP,"data.frame"),pca[match(VDAS_ACP@data[,"CODIGO_VER"],pca[,"cod.vereda"]),])
VDAS_ACP<-VDAS_ACP[!is.na(VDAS_ACP@data$Dim.1),]

VDAS_ACPCont<-VDAS_ACP[VDAS_ACP@data$COD_DPTO != "88",]
#writeOGR(VDAS_ACPCont, ".", "VDAS_ACPCont", driver="ESRI Shapefile")
VDAS_ACPSA<-VDAS_ACP[VDAS_ACP@data$DPTOMPIO == "88001",]
VDAS_ACPPV<-VDAS_ACP[VDAS_ACP@data$DPTOMPIO == "88564",]

VDASPrACP<-VDAS_ACPCont[VDAS_ACPCont@data$COD_DPTO == "41",]
#factpal <- colorFactor(plasma(25), VDASPrueba$CODIGO_VER)

#leaflet(data = VDASPrueba) %>% addProviderTiles("OpenStreetMap.BlackAndWhite") %>% 
#        setView(-73.800,4.500,zoom = 8) %>% 
#        addPolygons(fillColor = ~factpal(CODIGO_VER), stroke = FALSE,
#                    popup = paste(VDAS$CODIGO_VER,"\n",VDAS$NOMBRE_VER))

```

## 3. Análisis Exploratorio de Datos Espaciales (AEDE)

Para realizar el AEDE se toman como insumos:

* Los datos iniciales de las variables por vereda  (Que consolidan los datos de información de al menos el 90% de sus UPA)
* Las coordenadas obtenidas por el ACP para resumir la información

Boxplot

```{r}
par(mfrow=c(1,2), las=1)

#Histograma
h <- ggplot(VDAS_ACP@data, aes(VDAS_ACP$Dim.1)) + geom_histogram(binwidth = 0.01,bins = 200)
h
#Violin plots
#VDAS_ACP$ClD1<-as.factor(VDAS_ACP$Dim.1)
p <- ggplot(VDAS_ACP@data, aes(x="",y=VDAS_ACP$Dim.1)) + stat_boxplot(outlier.colour="red", outlier.shape=8,
                outlier.size=1)
p 
```
Natural Breaks

```{r}
breaks.jks<- classIntervals(VDASPrACP$Dim.1, n = 6, style = "jenks", intervalClosure = "right")
my.palette <- brewer.pal(n = 7, name = "YlGnBu")
spplot(VDASPrACP,"Dim.1", col.regions = my.palette, cuts = 6, col = "transparent")
```

```{r}
w <- poly2nb(VDAS_ACPCont, row.names=VDAS_ACPCont$cod.vereda)
plot(VDAS_ACPCont, col='gray', border='blue', lwd=2)
plot(w, xy, col='red', pch=20, lwd=2, add=TRUE)

ww <-  nb2listw(w, style='B',zero.policy =TRUE)

moran(VDAS_ACPCont$Dim.1, ww, n=length(ww$neighbours), S0=Szero(ww))
moran.test(VDAS_ACPCont$Dim.1, ww, randomisation=FALSE)
moran.mc(VDAS_ACPCont$Dim.1, ww, nsim=99)

```


# Referencias

* _Geometría euclidiana en estadística: métodos en ejes principales_. Pardo, C.E.
  Consultado en: http://www.docentes.unal.edu.co/cepardot/docs/Conferencias/ACPgeometriaEuclidiana.pdf. Fecha: Noviembre de 2017.
  
* _Principal Component Methods in R: Practical Guide_. Kassambara A. Consultado en: http://www.sthda.com/english/articles/31-principal-component-methods-in-r-practical-guide/112-pca-principal-component-analysis-essentials/. Fecha: Noviembre de 2017.

